臺灣臺北地方法院刑事裁定　
110年度聲判字第151號
聲  請  人  王登福
代  理  人  陳純仁律師
被      告  陳少博



上列聲請人因被告涉嫌詐欺等案件，不服臺灣高等檢察署檢察長
110年度上聲議字第5116號駁回再議之處分（原不起訴處分案號
：臺灣臺北地方檢察署檢察官110年度偵字第3211號），聲請交
付審判，本院裁定如下：
    主  文
聲請駁回。
    理  由
壹、聲請交付審判意旨如附件「刑事聲請交付審判狀」所載。
貳、按聲請人不服上級法院檢察署檢察長或檢察總長認再議為無
    理由而駁回之處分者，得於接受處分書後10日內委任律師提
    出理由狀，向該管第一審法院聲請交付審判。法院認為交付
    審判之聲請不合法或無理由者，應駁回之。刑事訴訟法第25
    8條之1、第258條之3第2項前段，分別定有明文。本件聲請
    人以被告涉嫌詐欺等罪提出告訴，經臺灣臺北地方檢察署（
    下稱地檢署）檢察官於民國110年3月5日以110年度偵字第32
    11號為不起訴處分後，聲請人不服而聲請再議，經臺灣高等
    檢察署（下稱高檢署）檢察長於110年6月22日以110年度上
    聲議字第5116號，認再議無理由而駁回其聲請，處分書於11
    0年7月2日送達，聲請人於110年7月12日委任律師向本院聲
    請交付審判等情，業經本院依職權調取前揭檢察署偵查卷證
    核閱無誤，並有高檢署送達證書、聲請人所提刑事聲請交付
    審判狀上所蓋之本院收狀戳各1份可稽，是聲請人在法定期
    間內提出本件交付審判之聲請，程式上於法有據，合先敘明
    。
參、按法院認為交付審判之聲請不合法或無理由者，應駁回之，
    刑事訴訟法第258條之3第2項前段定有明文。而刑事訴訟法
    第258條之1至4所定「交付審判制度」，主要目的在建立對
    於檢察官不起訴或緩起訴裁量權之外部監督機制，法院僅就
    檢察官所為不起訴或緩起訴之處分是否正確加以審查，用以
    防止檢察機關之濫權。依此立法精神，同法第258條之3第3
    項規定法院審查聲請交付審判案件時「得為必要之調查」，
    調查證據之範圍，自應以偵查中曾顯現之證據為限。而依同
    法第260條對於「不起訴處分已確定或緩起訴處分期滿未經
    撤銷者得再行起訴」規定之立法理由說明，該條所謂不起訴
    處分已確定者，包括「聲請法院交付審判復經駁回者」之情
    形在內。故前述「得為必要之調查」，其調查證據範圍，即
    應以偵查中曾顯現之證據為限，不得就聲請人新提出之證據
    再為調查，亦不得蒐集偵查卷以外之證據，否則將與刑事訴
    訟法第260條之再行起訴規定混淆不清。又法院於審查交付
    審判之聲請有無理由時，除認為聲請人所指摘不利被告之事
    證未經檢察機關詳為調查或斟酌，或不起訴處分書所載理由
    違背經驗法則、論理法則或其他證據法則者外，不宜率予交
    付審判，業據法院辦理刑事訴訟案件應行注意事項第118項
    揭示甚明。至上開所謂聲請人所指摘不利被告之事證未經檢
    察機關詳為調查，係指聲請人所提出請求調查之證據，檢察
    官未予調查，且若經調查，即足以動搖原偵查檢察官事實之
    認定及處分之決定，倘調查結果，尚不足以動搖原事實之認
    定及處分之決定者，仍不能率予交付審判。
肆、聲請意旨主張：緣聲請人擔任負責人之全國科技研發企業股
    份有限公司（下稱全國公司）與被告於93年11月23日簽訂受
    託研究製作樣品契約書，由全國公司受託為被告製作車用錄
    影機設備之樣品模型，被告並明知簽約當時全國公司在臺北
    市○○區○○○路0段00號2樓辦公室外並未懸掛招牌廣告，亦無
    發送載有全國公司有多家分公司之廣告傳單，竟意圖為自己
    不法所有，基於詐欺取財及使公務員登載不實之犯意，於96
    年2月26日向臺灣臺北地方檢察署（下稱地檢署）檢察官提
    起聲請人詐欺取財之告訴(下稱前案)，並提出招牌廣告拍攝
    光碟及廣告傳單為證，主張其見此等廣告而至全國公司與聲
    請人洽談並進而簽約，且支付新臺幣（下同）40萬元予聲請
    人，然聲請人卻遲未履約而受騙，檢察官因之陷於錯誤，勸
    說聲請人與被告和解，使聲請人於98年10月28日偵查庭支付
    40萬元現金及面額20萬元支票1紙予被告作為和解金，檢察
    官尚將前開招牌廣告拍攝光碟及傳單登載在其職務上所掌之
    97年度偵續一字第146號起訴書內，據而起訴聲請人涉犯詐
    欺取財罪嫌，足以生損害於聲請人。因認被告涉犯103年6月
    18日修正前刑法第339條第1項詐欺取財及第214條明知不實
    事項而使公務員登載不實罪嫌等語。
伍、經本院依職權調閱前開不起訴處分及再議駁回處分之偵查案
    卷結果，認不起訴處分書及駁回再議聲請處分書，其理由均
    已論列詳盡，認事採證亦無違背經驗法則、論理法則或證據
    法則之處。且查：
一、合先說明事項
　　聲請人擔任負責人之全國公司於93年11月23日與被告簽訂受
    託研究製作樣品契約書，全國公司受託為被告製作車用錄影
    機設備手工樣品模型，約定總價為60萬元，被告訂約時已支
    付40萬元，有契約書可據（他卷第144-147頁）。因聲請人
    未依約按期交付上開模型，被告於96年2月26日向地檢署提
    起前案告訴，並提出全國公司招牌廣告拍攝光碟為證，主張
    看該招牌廣告至全國公司洽談委託製作樣品模型事宜，聲請
    人當時並表示全國公司有多處分公司及工廠，致其受騙簽約
    ，嗣地檢署檢察官以97年度偵續一字第146號起訴聲請人涉
    犯詐欺取財罪嫌等情，亦有被告在前案提出之刑事告訴狀、
    刑事補充告訴理由狀及起訴書可憑（偵卷第8-12頁，他卷第
    6-7頁反面）。而在前案偵查中，聲請人與被告於98年10月2
    8日偵查庭開庭時達成和解，聲請人支付40萬元現金及面額2
    0萬元支票1紙予被告作為和解金，復有訊問筆錄可按（偵卷
    第15-18頁反面）。以上各節，均合先說明。
二、關於聲請意旨主張被告涉嫌詐欺取財罪嫌部分
    聲請人主張被告前案中提出之全國公司招牌廣告拍攝光碟及
    廣告傳單，均在93年11月23日簽約後始懸掛及印製，被告竟
    佯稱看到廣告才簽約，使前案偵查檢察官誤認，勸說聲請人
    與被告和解，聲請人因而受有交付60萬元和解金之損害，被
    告所為自屬詐欺行為等語。而查：
(一)聲請人在前案經地檢署檢察官以其對被告涉有詐欺取財罪嫌
    起訴後，經本院99年度易字第550號審理後判決聲請人無罪
    ，並認依該案卷附證據無法證明被告提出之廣告傳單及全國
    公司招牌廣告拍攝光碟中所示之招牌，在其簽約前及簽約時
    已分別出現在全國公司發送之廣告內，及懸掛在全國公司前
    開辦公室外牆。檢察官不服提起上訴，復經臺灣高等法院10
    0年度上易字第870號判決駁回上訴而確定在案，有歷審判決
    可考（他卷第8-46頁），是被告在前案主張因看到上開廣告
    而至全國公司與聲請人洽談，進而簽訂契約乙節，是否可採
    ，並非無疑。
(二)惟聲請人於本案偵查時陳稱：我在前案中願以60萬元與被告
    和解，乃被告當時提起民事訴訟，說我做的不好，檢察官勸
    我和解，我本來不願意，但開幾次庭後，覺得要跑來開庭很
    煩，問檢察官是否和解就不起訴，檢察官說和解就可以結案
    ，我以為意思是指不起訴，所以就和解等語（他卷第70頁反
    面），可認在檢察官試行和解後，聲請人考量其與被告間另
    案民事訴訟情況及希望前案儘速完結，而願與被告洽談和解
    ，且未見聲請人述及和解過程中，檢察官、聲請人及被告就
    被告提出之前開招牌廣告及廣告傳單有何討論，或聲請人及
    被告曾對此爭辯。
(三)基上，聲請人在前案與被告達成和解，初始雖緣於檢察官試
    行和解，然是否和解及和解之條件，實屬聲請人與被告之決
    定，難認被告就此部分有何意圖為自己不法利益而向檢察官
    施以詐術之舉。
三、關於聲請意旨主張被告涉犯使公務員登載不實罪嫌部分
　　聲請人主張被告提出簽約時不存在之招牌廣告及廣告傳單，
    主張因此等廣告受騙簽約，前案檢察官將此等證據記載在前
    案起訴書中，被告所為乃以不實事項，而使檢察官登載在職
    務所掌公文書等語。然查：
(一)按刑法第214條所謂使公務員登載不實事項於公文書罪，須
    一經他人之聲明或申報，公務員有登載之義務，並依其所為
    之聲明或申報予以登載，而屬不實之事項者，始足構成，若
    其所為聲明或申報，公務員尚須為實質之審查，以判斷其實
    與否，始得為一定之記載者，即非本罪所稱之使公務員登載
    不實（最高法院73年台上字第1710號判例、88年度台上字第
    7115號判決參照）。
(二)查被告在前案提出之全國公司招牌廣告拍攝光碟及廣告傳單
    ，聲請人雖否認被告在與全國公司簽約時見過該等廣告，然
    並不爭執該等廣告均在全國公司與被告簽約後所懸掛及發送
    ，可見該等廣告確實存在，並非被告假造。又前案檢察官將
    此等廣告內容登載在前案起訴書中，乃檢察官調查後之結果
    ，採信與否，復有待於法院之判斷，被告提出前開廣告作為
    有利於己主張之佐證，依上說明，殊不能將之與「使公務員
    登載不實」同視。
四、聲請意旨另認本案偵查檢察官未傳喚被告到庭說明，調查並
    不完備等語。然查，檢察官是否應傳喚遭提起告訴之人到庭
    ，本得由檢察官依案件之情況斟酌有無必要，而本案檢察官
    既已依其他事證認定被告並無聲請人所指犯嫌，則傳喚被告
    到庭，對案情釐清並無幫助，故未予調查，尚不能因此指摘
    檢察官職權之行使有何違法失當之處。
陸、附帶說明部分
一、聲請人雖請求調取前案檢察官開庭錄影檔案及其與被告間民
    事事件筆錄，惟交付審判程序不得就聲請人新提出之證據再
    為調查，亦不得蒐集偵查卷以外之證據，否則將與刑事訴訟
    法第260條之再行起訴規定混淆不清，已經本院說明如前，
    故聲請意旨此部分主張，已與法未合。
二、聲請人為本件聲請時主張前案檢察官有在公文書上登載不實
    之行為。然按交付審判制度之運用對象，既限於上級檢察署
    檢察長或檢察總長認再議為無理由而駁回之處分，則未經聲
    請再議之不起訴處分或未由下級檢察署檢察官經實體上審究
    而為不起訴或緩起訴處分之事實，因均非上級檢察署檢察長
    或檢察總長於受聲請再議時所能准駁之對象，自更非法院於
    受理聲請交付審判時所得審查之對象。聲請人於偵查中經訊
    及告訴意旨是否包括指摘前案檢察官登載不實時，答以「沒
    有要告檢察官，只是請他更正」（他卷第70頁），而原處分
    亦未對此加以審認，復不在駁回再議處分審酌範圍內，則聲
    請人申告之上開事實是否另涉犯罪，因不在原處分及駁回再
    議處分之範圍，本院自無從審究。
柒、綜上所述，原檢察官所為不起訴處分及高檢署駁回再議之處
    分書，並無聲請人所指摘得據以交付審判之事由存在，揆諸
    前揭說明，本件交付審判之聲請為無理由，應予駁回。
捌、依刑事訴訟法第258條之3第2項前段，裁定如主文。
中　　華　　民　　國　　110 　年　　9 　　月　　23　  日
                  刑事第八庭　審判長法　官　解怡蕙

　　　　　　　　　　　　　　　　　　法　官　許凱傑

　　　　　　　　　　　　　　　　　　法　官　李陸華
上正本證明與原本無異。
本裁定不得抗告。
                                    書記官  張閔翔
中　　華　　民　　國　　110 　年　　9 　　月　　23　　日